臺灣高等法院臺中分院刑事判決　　　94年度交上訴字第2030號
上　訴　人　臺灣臺中地方法院檢察署檢察官
上　訴　人
即　被　告　乙○○
上列上訴人因被告公共危險等案件，不服臺灣臺中地方法院94年
度交訴字第70號中華民國94年8月11日第一審判決 （起訴案號：
臺灣臺中地方法院檢察署93年度偵字第19910號） ，提起上訴，
本院判決如下：
    主      文
原判決關於駕駛動力交通工具肇事，致人受傷而逃逸部分暨執行
刑，均撤銷。
乙○○駕駛動力交通工具肇事，致人受傷而逃逸，處有期徒刑陸
月，如易科罰金，以佰元折算壹日。
其他上訴駁回。
前項上訴駁回部分所處有期徒刑月，如易科罰金，以佰元折
算壹日，與第二項撤銷改判部分所處有期徒刑陸月，如易科罰金
，以佰元折算壹日。應執行有期徒刑捌月，如易科罰金，以
佰元折算壹日。
    事      實
一、乙○○於民國九十三年十一月十日晚間七時許，在臺中市○○路與虹陽橋路口之羊肉爐店內飲酒後，於同年月十一日凌
    晨零時四分許，駕駛車號二Ｊ─九七四二號自小客車上路，
    沿臺中市○○路由柳川西路往五權路方向行駛，行經臺中市
    ○○路與中華路口，理應注意汽車駕駛人飲酒後其吐氣所含
    酒精成分超過每公升○．二五亳克以上者，不得駕車及汽車
    行駛時，駕駛人應注意車前狀況，並隨時採取必要之安全措
    施，而依當時情況亦無不能注意情事，竟疏未注意，於行經
    上開路口時，貿然行駛。適有甲○○駕駛車牌號碼○四九六
    ─ＫＺ號自小客車，搭載丁○○沿中華路往四維街方向駛來
    ，亦疏未注意車前狀況，因兩車均有前述過失，致二車於上
    開交岔路口發生碰撞，甲○○因此受有頭部外傷併挫傷，丁○○受有右手中指擦傷、右膝挫傷等傷害（丁○○部分未據
    告訴；另丁○○之診斷證明書上所記載之傷勢尚有「疑前胸
    挫傷」，本院以此部分之傷既非明確，未便列入其因車禍所
    受之傷勢範圍內）。詎乙○○於肇事後，竟未對甲○○、丁○○採取救護或或其他必要措施，竟另行起意，不顧甲○○
    、丁○○之安危，反而駕車駛離現場而逃逸。嗣經甲○○記
    下其車牌號碼，報警循線查獲，經警於九十三年十一月十一
    日凌晨二時二十五分許對乙○○實施呼氣酒精濃度測試測得
    其呼氣酒精濃度為○點四ｍｇ／ｄＬ（所涉酒後不能安全駕
    駛罪嫌部分，另為不起訴處分）。
二、案經甲○○訴由臺中市警察局第一分局報告臺灣臺中地方法
    院檢察署檢察官偵查起訴。
    理      由
一、訊據上訴人即被告乙○○固坦承於上揭時、地與告訴人甲○○、被害人丁○○發生車禍，並於車禍後離開現場之事實，
    然否認有何過失傷害及肇事逃逸之犯行，辯稱：伊未闖紅燈
    ，是對方車速很快來撞伊，伊聽到聲音就下車，因為伊有喝
    酒，伊自認倒楣就離開了云云。惟查：
  (一)被告於上開時、地發生車禍肇事並逃逸之事實，業據告訴人
    甲○○、被害人丁○○（除違反管制燈號闖紅燈部分外）指
    訴綦詳，並有被告行車執照正反面影印本、行政院衛生署臺
    中醫院診斷證明書、道路交通事故現場圖、道路交通事故調
    查報告表及現場照片九張、酒精濃度測試單附卷可稽。且查
    ：
    1.被告與告訴人互相指稱對方違反管制燈號闖紅燈一節，公
      訴人雖認：被告所駕之自小客車右側前後車門損壞一情，
      有現場照片在卷可參，車損情形不可謂不重，苟被告係遵
      照綠燈號誌指示行駛，其不向闖紅燈之肇事者追究侵權行
      為責任，卻倉皇駛離現場，顯與常情不合；並以本件經送
      臺灣省臺中市區車輛行車事故鑑定委員會鑑定結果，亦同
      此見解，此有該鑑定委員會九十四年五月十二日中市行字
      第○九四五四○一○八一號鑑定意見書一份在卷足參，而
      認被告應確有違反管制號誌闖紅燈之情形。然查，本件被
      告與告訴人均陳稱自己之行向為綠燈，依附卷道路交通事
      故調查報告表、現場圖、現場相片等相關資料，實無從認
      定究竟何造違反管制燈號闖紅燈，且本件事故發生時間為
      凌晨零時四分許，時值深夜時段，事故現場之車流量應不
      大，亦難依車流情形判斷被告或告訴人違反管制燈號闖紅
      燈。又被告事故當時為酒後駕車，在可能有酒駕刑事責任
      之情形下，實難因被告車損嚴重，即認被告如係遵照綠燈
      號誌指示行駛，其不向闖紅燈之肇事者追究侵權行為責任
      ，卻倉皇駛離現場，顯與常情不合，而遽認被告係違反管
      制燈號闖紅燈。是以檢察官認被告闖紅燈及鑑定參考意見
      為本院所不採，先予敘明。
    2.按汽車駕駛人對於防止危險發生之相關交通法令之規定，
      業已遵守，並盡相當之注意義務，以防止危險發生，始可
      信賴他人亦能遵守交通規則並盡同等注意義務，若因此而
      發生交通事故，方得以信賴原則為由免除過失責任，最高
      法院著有八十四年臺上字第五三六○號判例可參。是以，
      不論事故發生當時燈號如何，駕駛人行經交岔路口仍應注
      意車前狀況，並減速慢行。被告雖辯稱當時係告訴人甲○○開車撞伊，參諸卷附車損照片亦顯示：被告駕駛之汽車
      係右側車身部分受損，告訴人甲○○駕駛之汽車則為前車
      頭嚴重毀損。依前開卷證觀之，被告辯稱係告訴人開車撞
      伊固有所據，然交通事故中之肇事責任，並非以「誰撞誰
      」為唯一判斷有否肇事責任之標準，而係以在交通事故中
      ，肇事當事人究竟是否有應注意之義務，且能注意而未注
      意，為是否成立肇事責任（過失犯）之準則，是以本件縱
      係告訴人甲○○開車撞及被告之右側車身屬實，仍應檢視
      被告於本件車禍事故之發生有否應注意之義務，判斷被告
      應否負刑事責任甚明。
    3.按汽車駕駛人飲用酒類或其他類似物後其吐氣所含酒精成
      分超過每公升○．二五毫克以上者，不得駕車；又汽車行
      駛時，駕駛人應注意車前狀況，並隨時採取必要之安全措
      施，道路交通安全規則第一百十四條第二款、第九十四條
      第三項分別定有明文，此為一般駕駛人應注意並能注意之
      事項。本件被告既考領有普通小型車駕駛執照，有其駕駛
      執照影本一份在卷可稽（見偵查卷第18頁），自難諉為不
      知。而被告於臺中市警察局第一分局西區派出所九十三年
      十一月十一日警詢時稱：「（車禍是如何發生的？）當時
      我駕駛二Ｊ─九七四二號自小客車從柳川西路停車格出來
      右轉民生路，行經中華路與民生路口時僅聽見煞車聲，就
      與甲○○所駕駛之○四九六─ＫＺ號之自小客車發生碰撞
      」等語（見偵查卷第八頁）；於偵查中復稱：「（車禍如
      何發生？）我從停車格開出來，約二、三十公尺聽到煞車
      聲，我就被撞了」等語（見偵查卷第三十九頁）。依被告
      於警詢及偵查中所陳述之肇事經過，被告僅聽見煞車聲後
      即發生本件事故，對於告訴人行車來到完全沒有認知，被
      告顯然於通過交岔路口時並未注意車前狀況，應可認定。
      而本件事故發生當時天候晴、夜間有照明、路面乾燥無缺
      陷、亦無障礙物、視距良好，有上開道路交通事故調查報
      告表(一)在卷可佐，依當時情況，亦無不能注意之情事，貿
      然酒後駕車，且疏未注意車前狀況，致發生本件車禍，造
      成被害人有如犯罪事實欄所示之傷害，被告自有過失，被
      告上開所辯，顯不足採。雖告訴人甲○○駕駛汽車亦疏未
      注意車前狀況，於本件事故之發生亦有過失，然此僅係被
      害人是否與有過失之問題，並不因此解免被告過失之責任
      。而告訴人甲○○因本件車禍受傷，與被告之過失行為間
      並有相當因果關係；被告否認有過失傷害犯行尚無可採，
      事證明確，其過失傷害犯行洵堪認定。
  (二)次按汽車駕駛人駕駛汽車肇事致人受傷或死亡，應即採取救
    護或其他必要措施，並向警察機關報告，不得駛離或逃逸，
    觀之道路交通管理處罰條例第六十二條第一項規定自明。又
    因道路交通事故之發生，常非於己之鄰親家里，時有告救不
    能情事，乃科以肇事者須即採取救護或其他必要措施，並應
    向警察機關報告之法定義務，以防因就醫延誤致生無謂傷亡
    ，並俾得通知傷亡者家屬到場，以明責任，是凡肇事人於行
    車肇事致人受傷或死亡，未即採取救護或其他必要措施，並
    向警察機關報告，即駕車逃逸者，均應依該規定處罰，至其
    嗣後是否受刑事訴追及已否與被害人達成民事和解，賠償損
    失，對其應受處罰乙節，並不生影響。職是之故，汽車駕駛
    人駕駛汽車肇事，不論其責任之歸屬為何，即有義務留在肇
    事現場，採取救護或其他必要措施，並向警察機關報告，以
    維護他人之生命與其他用路人之交通安全。其立法目的，既
    係促使駕駛人於肇事致死傷後，能對被害人即時救護，報告
    警察機關，以減少死傷，是該罪之成立祇以行為人有駕駛動
    力交通工具肇事，致人死傷而逃逸之事實為已足，至行為人
    之肇事有否過失，則非所問。本件被告駕駛車輛與告訴人甲○○駕駛之汽車發生撞擊，依卷附照片觀之兩車毀損之情形
    均十分嚴重，顯見當時撞擊力量之巨大，是以依本件車損狀
    況、撞擊力等情觀之，被告對於告訴人甲○○與被害人丁○○當場受有傷害已有認識，此並經被告於原審供稱：「我知
    道對方有受傷」等語在卷可明（見原審卷第17頁）。參諸前
    揭說明，被告縱認其係遭告訴人甲○○駕車撞擊，仍應留在
    肇事現場，採取救護或其他必要措施，並向警察機關報告，
    以維護他人之生命與其他用路人之交通安全，其竟未採取救
    護或其他必要措施，並向警察機關報告，卻駕車離去嗣經警
    循線查獲，其肇事逃逸已甚灼然，是被告肇事逃逸之犯行，
    亦堪以認定，被告否認有肇事逃逸之犯行，亦委無可採。告
    訴人甲○○於警詢、偵查之陳述，被害人丁○○於偵查之陳
    述，係被告以外之人於審判外之言詞陳述，然甲○○於警詢
    之陳述未經當事人於本院言詞辯論終結前聲明異議，視為同
    意作為證據，且警詢筆錄復經告訴甲○○親閱後始簽名，又
    無人主張告訴人筆錄之製作有何非基於其自由意識下所為，
    本院斟酌上開情況認為適當，認告訴人甲○○之警詢陳述得
    為證據，具有證據能力；另告訴人甲○○、被害人丁○○於
    偵查之陳述，並無「顯有不可信之情況」，依法得為證據，
    亦有證據能力，併予敘明。
二、核被告乙○○所為，係犯刑法第二百八十四條第一項前段之
    過失傷害罪及同法第一百八十五條之四之肇事逃逸罪。被告
    所犯前開二罪間，要件不同，行為互殊，應予分論並罰。公
    訴人雖認被告一過失傷害行為，致告訴人甲○○、被害人丁○○兩人受傷，係一行為觸犯數同一罪名，為想像競合犯，
    然遍查全卷並無被害人丁○○提出或表示告訴之相關卷證，
    此部分依刑法第二百八十七條之規定係屬告訴乃論，既未經
    被害人丁○○於法定期間內提出告訴，原應為不受理之諭知
    ，然公訴人既認此部分與前開論罪部分為想像競合犯，係裁
    判上一罪，爰不另為不受理之諭知，附此敘明。又被告為汽
    車駕駛人，酒後駕車，因而致人受傷，依法應負刑事責任，
    所犯過失傷害罪部分應依道路交通管理處罰條例第八十六條
    第一項之規定加重其刑。
三、原審就被告駕駛動力交通工具肇事，致人受傷而逃逸部分，
    認被告犯罪事證明確，予以論罪科刑，固非無見。然刑法第
    一百八十五條之四之逃逸罪，其法定刑為六月以上五年以下
    有期徒刑，原判決認被告肇事後逃逸棄被害人於不顧，罪行
    甚重，復否認犯行態度不佳，其所審酌者均係不利於被告之
    情狀，惟仍量處被告法定最低刑度即有期徒刑六月，所為量
    刑失其適當性與相當性，自有未當，檢察官上訴意旨執此指
    摘原判決不當，為有理由，至被告猶執陳詞否認有肇事逃逸
    之犯行，則無可取。被告肇事逃逸部分既有上述可議之處，
    即屬無可維持，自應由本院將原判決關於此部分撤銷改判，
    其執行刑部分亦因失所附麗，應一併予以撤銷。爰審酌被告
    犯罪之動機、目的、手段、所生危害，其雖否認有肇事逃逸
    之犯行，然亦坦認車禍後離開現場之事實，且本案告訴人甲○○就車禍之發生與有過失，觀之被害人受傷程度亦非至重
    ，況刑事案件之被告有緘默權，其未保持緘默而為自己辯護
    ，雖為法院所不採，然亦難因此即認被告犯後態度不佳等一
    切情狀，量處被告如主文第二項所示之刑，並諭知易科罰金
    折算之標準。至被告過失傷害部分，原審因而適用刑法第二
    百八十四條第一項前段、第四十一條第一項前段，道路交通
    管理處罰條例第八十六條第一項，罰金罰鍰提高標準條例第
    一條前段、第二條之規定，並審酌被告之過失程度、所生之
    危害、肇事後之態度及告訴人亦有過失暨被告犯罪後尚未能
    與被害人達成和解，並犯後態度等一切情狀，量處其有期徒
    刑三月，核原判決此部分認事用法均無違誤，量刑亦稱妥適
    。被告上訴意旨仍執陳詞，否認有過失傷害犯行，指摘原判
    決此部分不當，為無理由。惟此上訴駁回部分所處有期徒刑
    三月，如易科罰金以三百元折算一日，暨前揭撤銷改判部分
    所處有期徒刑六月，如易科罰金以三百元折算一日，應定其
    應執行之刑為有期徒刑八月，如易科罰金以三百元折算一日
    。
據上論結，應依刑事訴訟法第三百六十八條、第三百六十九條第
一項前段、第三百六十四條、第二百九十九條第一項前段，刑法
第一百八十五條之四、第四十一條第一項前段、第二項、第五十
一條第五款，罰金罰鍰提高標準條例第二條，判決如主文。
本案經檢察官丙○○到庭執行職務。
中　　華　　民　　國　　94　　年　　11　　月　　10　　日
              刑事第四庭  審判長法　官　洪　耀　宗
                                法　官　劉　登　俊
                                法　官　江　德　千
上列正本證明與原本無異。
公共危險部分得上訴；過失傷害部份不得上訴。
如不服本判決應於收受送達後十日內向本院提出上訴書狀，其未
敘述上訴之理由者並得於提起上訴後十日內向本院補提理由書（
均須按他造當事人之人數附繕本）。
                                書記官　吳　麗　琴
中　　華　　民　　國　　94　　年　　11　　月　　10　　日
【附錄論罪科刑法條】
刑法第二百八十四條第一項：
因過失傷害人者，處六月以下有期徒刑、拘役或五百元以下罰金
，致重傷者，處一年以下有期徒刑、拘役或五百元以下罰金。
刑法第一百八十五條之四：
駕駛動力交通工具肇事，致人死傷而逃逸者，處六月以上五年以
下有期徒刑。
　　　　　　　　　　　　　　　　　　　　　　　　　　　Ｒ
